```{r}
#| label: setup
#| message: false
#| warning: false

set.seed(123)

library(tidyverse)
library(igraph)
library(tidygraph)
library(ggraph)
library(ggrepel)
library(factoextra)

g_amazon <- readRDS("datos/g_amazon.rds")
datos_filtrados <- readRDS("datos/datos_filtrados.rds")
```

# Bloque III. Clasificación Basada en Enlaces (Link-based)

## Función Predictora de la Homofilia 

Lo que hace es coger todos los n vecinos de ese nodo en concreto y saca un vector del atributo "atributo" de todos los vértices de los vecinos que tiene. Predice con el valor más repetido en ese vector.

```{r}
#| label: funcion-homofilia-n-vecinos

predecir_por_vecinos <- function(grafo, nodo_nombre, atributo, n_vecinos = 3) {
  idx <- which(V(grafo)$name == nodo_nombre)
  if (length(idx) == 0) return(NA)
  
  vecinos_idx <- neighbors(grafo, idx)
  if (length(vecinos_idx) == 0) return(NA)
  
  if (length(vecinos_idx) > n_vecinos) {
    vecinos_idx <- sample(vecinos_idx, size = n_vecinos)
  }
  
  etiquetas <- vertex_attr(grafo, atributo, index = vecinos_idx)
  etiquetas <- etiquetas[!is.na(etiquetas)]
  if (length(etiquetas) == 0) return(NA)
  
  names(which.max(table(etiquetas)))
}
```

## Función Recomendadora de links

Lo que hace esta función es ver los 5 productos con más similitud a un producto cualquiera.
```{r}
#| label: funciones-link-based

recomendar_icf <- function(S, producto_id, top_n = 5) {
  if (!producto_id %in% rownames(S)) {
    return(NULL) 
  }
  
  similitudes <- S[producto_id, ]
  similitudes[producto_id] <- -Inf 
  top <- sort(similitudes, decreasing = TRUE)[1:top_n]
  
  data.frame(
    producto_recomendado = names(top),
    similitud_pearson    = round(top, 3)
  )
}
```

## Función Medidora de Similitud

Función sacada de los apuntes modificada ligeramente para que calcule la similitud entre productos y no entre usuarios.
```{r}
similitud_productos <- function(M) {
  sim <- cor(M, use = "pairwise.complete.obs")
  sim[is.na(sim)] <- 0
  return(sim)
}

```

## Pre-procesamiento

En este bloque lo que se quiere mostrar es que si yo hago A x A (Siendo A la matriz de adyaciencia de mi código) obtendría si el producto `i` estuviese unido con el  producto `j` por un camino de longitud 2. El problema es que al haber puesto una N tan restrictiva como N >= 4 (donde dos productos están relacionados si han sido reseñados ambos por 4 usuarios o más) me he cargado todos los enlaces débiles de la red a nivel local. Puede parecer que no tiene sentido viendo la densidad global de la red pero esto ocurre por la altísima conectividad entre nodos de una misma comunidad (mediante los los `plot()` del Bloque II se puede comprobar).  

Esto implica que tendré que inventarme ejemplos artificiales viendo si es capaz de redescubrir los campos que se le oculte inicialmente.

En resumidas cuentas, todos los usuarios de esa comunidad `C` compran varios productos a la vez por lo que no hay nada que recomendar, ya lo compraron

```{r}
#| label: preprocesamiento

A <- as_adjacency_matrix(g_amazon, sparse = FALSE)
common_neighbors <- A %*% A

# Se hacen a 0 la diagonal (no quiero predecir bucles, no tiene sentido) y se hace a 0 los enlaces que ya existían en mi matriz de adyaciencia (no quiero predecir enlaces que ya existen en la red)
common_neighbors[A == 1] <- 0   
diag(common_neighbors) <- 0

# Pares sin enlace pero con vecinos comunes
pares_sin_enlace <- which(common_neighbors > 0 & A == 0, arr.ind = TRUE)
pares_unicos <- pares_sin_enlace[pares_sin_enlace[,1] < pares_sin_enlace[,2], ]

cat("Número de pares de productos sin enlace pero con al menos un vecino común:", 
    nrow(pares_unicos), "\n")
```
Como dije, se buscaban caminos de longitud 2 entre nodos para así poder predecir un valor. El caso es que mi red no tiene ningún triángulo abierto por lo que estas mediciones son simplemente ilustrativas.

## Clasificación basada en Homofilia

Está técnica consiste en inferir un valor basándonos en el de sus vecinos. En este caso, voy a predecir si la categoría de un producto es **Premium**, es **Malo** o es **Estándar** en función de los valores más repetidos de los vecinos.

- Salculo la nueva variable `calidad` filtrando según los valores de `rating_promedio` y lo vuelvo a guardar en el grafo. Saco los nodos de este y  sobreescribo todos esos valores con lo que haya devuelto mi función predictora.

- Una vez hecho esto, calculo el accuracy de mi predicción

En este algoritmo no se saca ningún conjunto de entrenamiento/test porque no hay nada que entrenar. Simplemente se prueba la validez del método con los datos que tenemos. Es predictor pero no entrenable ya que depende únicamente de cuántos y qué datos tengo en mi red.
```{r}
#| label: homofilia

# Creamos el atributo calidad en los nodos
g_amazon <- g_amazon |>
  activate(nodes) |> 
  mutate(calidad = case_when(
    rating_promedio > 4.6 ~ "Premium",
    rating_promedio < 2.5 ~ "Malo",
    .default = "Estándar"
  ))

nodos_df <-  g_amazon |> as_tibble()

predicha_calidad <- sapply(V(g_amazon)$name, function(n) {
  predecir_por_vecinos(g_amazon, n, "calidad")
})

real_calidad <- V(g_amazon)$calidad

# Calculamos el accuracy real
accuracy_calidad <- mean(real_calidad == predicha_calidad, na.rm = TRUE)

cat("Accuracy de homofilia (Calidad):", round(accuracy_calidad * 100, 1), "%\n")
```
El accuracy es muy alto porque el filtrado que se aplicó en el Bloque II es muy restrictivo (N >= 4) y me hizo comunidades donde, casi siempre, todos los productos tienen la misma etiqueta.

## Clasificación Basada en Enlaces

### Pre-procesamiento

La clasificación basada en enlaces consiste en recomendar productos similares a uno dado, basándose en cómo de parecidos son los patrones de valoración de los usuarios que los han reseñado.

Para ello, construyo una **matriz de utilidad** $M$ de dimensiones 
usuarios × productos, donde cada celda contiene la puntuación que ese usuario 
le dio a ese producto (o `NA` si no lo ha reseñado). Cuento todos los usuarios con al menos 2 reseñas. 

Luego paso mi matriz de Producto - Usuario a una de Usuario - Producto donde el valor de la celda es el score de ese usuario a ese producto.

```{r}
#| label: matriz-utilidad

productos_del_grafo <- V(g_amazon)$name 

dt_util <- datos_filtrados |>
  filter(ProductId %in% productos_del_grafo) |>
  select(UserId, ProductId, Score)


usuarios_activos <- dt_util |> 
  count(UserId) |> 
  filter(n >= 2) |> 
  pull(UserId)

# Función vista en simulacros de parciales para pasar de tener una matriz M x N a una matriz N x M con el atributo que quiera en las celdas generadas. El atributo values_fn (visto en la documentación) me devuelve el valor que ponga en todos los valores repetidos (en este caso la media). 
M_utilidad <- dt_util |>
  filter(UserId %in% usuarios_activos) |>
  pivot_wider(names_from = ProductId,
              values_from = Score, 
              values_fn = mean) |>
  column_to_rownames("UserId") |>
  as.matrix()


# Arreglo para hacer que M_utilidad sirva de verdad ya que las columnas que no tienen varianza dan error al calcular la correlación
sd_columnas <- apply(M_utilidad, 2, sd, na.rm = TRUE)
cols_validas <- !is.na(sd_columnas) & sd_columnas > 0
M_utilidad <- M_utilidad[, cols_validas]
```

Con $M$ construida, calculo la **similitud de Pearson entre columnas** 
(productos), lo que me da una matriz cuadrada $S$ de tamaño productos × productos. 
```{r}
#| label: calculo-similitud-items

S_items <- similitud_productos(M_utilidad)

sim_positiva <- sum(S_items > 0 & upper.tri(S_items))
total_pares <- ncol(S_items) * (ncol(S_items) - 1) / 2

cat("Pares de productos con similitud > 0:", sim_positiva, "de", total_pares, "\n")
cat("Porcentaje:", round(100 * sim_positiva / total_pares, 2), "%\n")
```
Viendo el porcentaje de productos con similitud refuerza, de nuevo, la idea de los clusters aislados que se forman de comunidades de productos. Sin embargo, no es conexa a nivel global.


### Evaluación del modelo

Una vez tengo la matriz de la similitud de todos los votos hago lo siguiente:

- Cojo un 20% de las aristas del grafo para testear que las predicciones sean correctas

- A estas aristas les aplico la función que me da la correlación entre el nodo `i` y `j` de mi conjunto de testeo. Si existe correlación, la devuelve. Si no existe correlación, devuelve NA.

Como dije más arriba, no hay triángulos abiertos en mi grafo por lo que no hay nada que predecir. La estrategia se reduce a ser puramente de testeo. No me sirve entrenar el modelo de nada ya que voy a tener un resultado igual, en el mejor de los casos, a los propios enlaces que ya existen en mi red.
```{r}
#| label: evaluacion-link-prediction

aristas_originales <- as_edgelist(g_amazon)
n_aristas <- nrow(aristas_originales)
test_edges_idx <- sample(n_aristas, size = floor(0.2 * n_aristas))
test_edges <- aristas_originales[test_edges_idx, ]

# Explicada arriba
similitudes_test <- sapply(1:nrow(test_edges), function(i) {
  prod1 <- test_edges[i, 1]
  prod2 <- test_edges[i, 2]
  
  if (prod1 %in% rownames(S_items) && 
      prod2 %in% rownames(S_items)) {
    return(S_items[prod1, prod2])
  } else {
    return(NA)
  }
})

# Me quedo solo con las aristas que sí que tenian relación
similitudes_test <- similitudes_test[!is.na(similitudes_test)]

cat("Aristas ocultas para test:", length(similitudes_test), "\n")
cat("Similitud media:", round(mean(similitudes_test), 4), "\n")
```
Viendo los resolutados puedo decir que los usuarios que compran un grupo de productos concretos los valoran exactamente igual. Si a un usuario le gusta lo que compro de su comunidad, le pone 5 estrellas a todo. Si no le gusta, le pone 1 a todo. Además, normalmente compran toda la comunidad, como se vio en las interacciones del grafo.


### Ejemplo de recomendación

Por último, aplico la función `recomendar_icf()` sobre un producto 
de la matriz de utilidad para obtener sus 5 productos más similares según 
la correlación de Pearson. Estos serían los productos que el sistema 
recomendaría a un usuario que acaba de interactuar con ese producto.
```{r}
#| label: ejemplo-recomendacion

producto_ejemplo <- colnames(M_utilidad)[23]

recomendaciones <- recomendar_icf(S_items, producto_ejemplo)

cat("Nodo de origen:", producto_ejemplo, "\n")
cat("Recomendaciones:\n\n")
print(recomendaciones)
```
***

## Validación cruzada

Si bien pueden parecer resultados raros, se pueden comprobar mirando datos directamente desde los datos del grafo

Lo que estoy haciendo aquí es comprobar dos cosas:

- En primer lugar, ver si se produce el efecto de votación en conjunto donde todos los usuarios votan varios productos a la vez con la nota global.

- En segundo lugar, compruebo si todos los nodos de mi predicción pertenecen a la comunidad elegida. 

```{r}
#| label: analisis-recomendaciones

productos_a_revisar <- c(producto_ejemplo, recomendaciones$producto_recomendado)

analisis_recomendaciones <- nodos_df |>
  filter(name %in% productos_a_revisar) |>
  select(name, comunidad, calidad, rating_promedio) |>
  arrange(match(name, productos_a_revisar)) 

cat("Análisis de las Recomendaciones:\n")
print(analisis_recomendaciones)
```
Como se puede ver, todas tienen exactamente la misma calidad y pertenecen a la misma comunidad, mi predicción es correcta. Esto quiere decir que el sistema recomienda bien recomienda productos que están en su comunidad y que todos los usuarios valoran de golpe este clúster con la misma nota. 



