```{r}
#| label: setup
#| message: false
#| warning: false

set.seed(123)
library(tidyverse)
library(data.table)
library(factoextra)
library(corrplot)
```

```{r}
datos_amazon <- fread("datos/Reviews.csv")

#TimeStamps del principio y el final del mundial de Sudáfrica
datos_filtrados <- datos_amazon[Time >= 1276214400 & Time < 1278892800]
```


# Bloque I. Análisis de Componentes Principales (PCA)

En esta primera fase, el objetivo es extraer las dimensiones latentes que definen el éxito de un producto.

## Creación de la tabla de métricas

```{r}
tabla_metricas <- datos_filtrados |>
  group_by(ProductId) |>
  summarise(
    rating_promedio = mean(Score, na.rm = TRUE),
    numero_de_reseñas = n(),
    #Como no hay columna de precio, se calcula de esta forma (dicho en clase)
    votos_utiles = sum(HelpfulnessNumerator, na.rm = TRUE),
    votos_totales = sum(HelpfulnessDenominator, na.rm = TRUE),
    #Con este if_else prevengo posibles valores faltantes en caso de que los votos totales fuesen 0
    precio = if_else(votos_totales == 0, 0, votos_utiles / votos_totales),
    longitud_promedio_texto = mean(str_length(Text), na.rm = TRUE)
  ) |>
  select(ProductId, rating_promedio, numero_de_reseñas, precio, longitud_promedio_texto) |>
  drop_na()

#En caso de querer tener una tabla sin los identificadores (para aplicar PCA)
tabla_metricas_sin_productID <- tabla_metricas |> select(-ProductId)

head(tabla_metricas)
head(tabla_metricas_sin_productID)
```

***
## Análisis de los datos

He optado por representar el PCA en **2 componentes principales**, lo que permite una visualización directa en 2D.

```{r}
tabla_metricas_sin_productID_escalado <- scale(tabla_metricas_sin_productID)

#Calculo la correlación entre cada variable y la represento mediante corrplot
cor(tabla_metricas_sin_productID_escalado) |>
  corrplot(method = "number", type = "upper",
           col = colorRampPalette(c("#BB4444", "#EE9988", "#FFFFFF", "#77AADD", "#4477AA"))(200))
```

Se puede apreciar que las variables están **muy poco correlacionadas entre sí**. Esto tiene una implicación directa sobre el PCA: al no existir correlación fuerte entre ellas, ninguna componente dominará de forma clara la varianza total, sino que esta se repartirá de forma más equilibrada entre los ejes.

***

```{r}
acp <- prcomp(tabla_metricas_sin_productID, center = TRUE, scale = TRUE)

# Contribuciones a las dos primeras componentes
fviz_pca_var(acp, col.var = "contrib",
             gradient.cols = c("#00AFBB", "#E7B800", "#FC4E07"),
             repel = TRUE, title = "Variables y sus contribuciones")

resumen_acp <- summary(acp)
```

## Interpretación de los ejes y de las correlaciones

- **PC2 (Dim2) — Calidad del producto/Supuesta Calidad (por ser un producto más desconocido).** El rating promedio apenas influye en Dim1 y aporta valor casi exclusivamente en Dim2. Por otro lado, la longitud promedio del texto y el número de reseñas influyen en menor medida en este eje que en el otro. Sabiendo esto, al mirar los vectores se puede observar que estas variables están correlacionadas negativamente con el rating promedio (aunque de una forma débil, ya que apuntan en sentidos opuestos). En cuanto al precio, según el análisis, vemos que acompaña al rating. En resumen: parece ser que a mayor valoración tenga un producto, más corta es la crítica, tendrá un número menor de reseñas y será más caro.

- **PC1 (Dim1) — Popularidad del producto/Popularidad-Precio.** En esta dimensión influyen el precio, el número de reseñas y la longitud promedio del texto. Aunque visualmente en el gráfico forman un ángulo pequeño entre sí (lo que invitaría a pensar en una correlación positiva fuerte donde a mejor precio, más reseñas y textos más largos), ya vimos en la matriz de correlación previa que esto no es así (apenas un 0.08). Esta "ilusión visual" se da porque el gráfico 2D es solo una proyección parcial de los datos: en realidad, estas tres variables se agrupan aquí simplemente porque todas miden el "volumen" o el tamaño masivo del producto, pero sin que una sea causa de la otra. Por otra parte, el rating promedio no aporta valor real a este eje al ser prácticamente perpendicular a él

***

### Justificación de la retención de varianza — Scree Plot

```{r}
# Varianza explicada
fviz_eig(acp,
         addlabels = TRUE,
         choice = ("variance"),
         ylim = c(0, 70),
         title = "Scree Plot - Varianza Explicada")

#Varianza explicada por PC1 y PC2
resumen_acp$importance[3,2] * 100

#Varianza explicada por PC1, PC2 y PC3
resumen_acp$importance[3,3] * 100
```

Proyectar los datos en dos dimensiones captura una varianza aproximada del **55%**, es decir, recoge el 55% de las diferencias presentes en el conjunto de datos. Si se realizase una representación 3D, la varianza capturada ascendería hasta el **79%**.

***

### Criterio de Kaiser

```{r}
# Autovalores
# Mediante la documentación en r averiguo el campo choice de esta función
fviz_eig(acp,
         choice = "eigenvalue",
         addlabels = TRUE,
         ylim = c(0, 2),
         title = "Scree Plot - Criterio de Kaiser") +
  # Línea de corte de Kaiser en y = 1
  geom_hline(yintercept = 1, linetype = "dashed", color = "red", linewidth = 1)
```

**El criterio de Kaiser establece que solo aportan valor real las componentes cuyo autovalor asociado sea mayor que 1.** Dado que PC1 y PC2 superan dicho umbral y PC3 queda por debajo, se retienen las 2 primeras componentes. Aunque con 3 se capturaría el 79% de la varianza, el criterio de Kaiser penaliza PC3 al no aportar más información de la que contendría una variable original estandarizada (con varianza 1). El problema con este criterio es que cuando tiene pocas variables tiende a retener muy pocas. Aquí se puede apreciar muy bien esto mismo ya que no hay un claro codo pero el criterio establece que solo nos quedemos con las dos primeras dimensiones.