```{r}
#| label: setup
#| message: false
#| warning: false

set.seed(123)
library(tidyverse)
library(data.table)
library(factoextra)
library(corrplot)
```

```{r}
datos_amazon <- fread("datos/Reviews.csv")
```

Filtrado de datos aplicado al dataset original para reducir cardinalidad
```{r}
fecha_inicio <- as.numeric(as.POSIXct("2010-06-11", tz="UTC"))
fecha_fin <- as.numeric(as.POSIXct("2010-07-11", tz="UTC"))

datos_filtrados <- datos_amazon[Time >= fecha_inicio & Time <= fecha_fin]
```

# Bloque I. Análisis de Componentes Principales (PCA)

En esta primera fase, el objetivo es extraer las dimensiones latentes que definen el éxito de un producto.

## Creación de la tabla de métricas

```{r}
tabla_metricas <- datos_filtrados |>
  group_by(ProductId) |>
  summarise(
    rating_promedio = mean(Score, na.rm = TRUE),
    numero_de_reseñas = n(),
    #Como no hay columna de precio, se calcula de esta forma (dicho en clase)
    votos_utiles = sum(HelpfulnessNumerator, na.rm = TRUE),
    votos_totales = sum(HelpfulnessDenominator, na.rm = TRUE),
    #Con este if_else prevengo posibles valores faltantes en caso de que los votos totales fuesen 0
    precio = if_else(votos_totales == 0, 0, votos_utiles / votos_totales),
    longitud_promedio_texto = mean(str_length(Text), na.rm = TRUE)
  ) |>
  select(ProductId, rating_promedio, numero_de_reseñas, precio, longitud_promedio_texto) |>
  drop_na()

#En caso de querer tener una tabla sin los identificadores (para aplicar PCA)
tabla_metricas_sin_productID <- tabla_metricas |> select(-ProductId)
```

***
## Análisis de los datos

```{r}
tabla_metricas_sin_productID_escalado <- scale(tabla_metricas_sin_productID)

#Calculo la correlación entre cada variable y la represento mediante corrplot
cor(tabla_metricas_sin_productID_escalado) |>
  corrplot(method = "number", type = "upper",
           col = colorRampPalette(c("#BB4444", "#EE9988", "#FFFFFF", "#77AADD", "#4477AA"))(200))
```

Se puede apreciar que las variables están **muy poco correlacionadas entre sí**. Esto tiene una implicación directa sobre el PCA: al no existir correlación fuerte entre ellas, ninguna componente dominará de forma clara la varianza total, sino que esta se repartirá de forma más equilibrada entre los ejes.

***

He optado por representar el PCA en **2 componentes principales**, lo que permite una visualización directa y muy ilustrativa.

```{r}
acp <- prcomp(tabla_metricas_sin_productID, center = TRUE, scale = TRUE)

# Contribuciones a las dos primeras componentes
fviz_pca_var(acp, col.var = "contrib",
             gradient.cols = c("#00AFBB", "#E7B800", "#FC4E07"),
             repel = TRUE, title = "Métricas y sus contribuciones")

resumen_acp <- summary(acp)
```

## Interpretación de los ejes y de las correlaciones

Por aclarar, la interpretación de las correlaciones esta hecha en base a las proyecciones en nuestro sistema 2D

- **PC1 (Dim1) — Cantidad de Interacciones y Coste**. 
En esta dimensión influyen positivamente el **precio**, el **número de reseñas** y la **longitud promedio del texto** ya que todos sus vectores apuntan con fuerza hacia la derecha (valores positivos en Dim1). Al observar los vectores, apreciamos que el número de reseñas y la longitud promedio del texto están totalmente correlacionadas (sugiriendo que cuantas más reseñas tenga un producto, más largos serán sus textos). El **precio** también acompaña al número de reseñas y la longitud promedio, formando un ángulo agudo con estas y, por tanto, estando correlacionado con ambas. Esta observación nos revela que, a mayor precio de un producto, mayor será el número y la longitud de las reseñas acerca de este. Finalmente, por puntualizar, se puede ver que  el rating promedio no aporta nada de valor este eje ya que es un vector prácticamente solo con componente vertical.
En resumen, la Dimensión 1 captura principalmente el volumen de interacción de los usuarios y el coste del producto. Esto se puede traducir en que este eje captura la "popularidad" sumado a la exigencia de la crítica y que ambas, normalmente, se ven potenciadas por precios más elevados.

- **PC2 (Dim2) — Calidad del producto** 
El **rating promedio** apenas influye en la Dim1, pero es la variable que domina y da sentido, casi en exclusiva, a la Dim2 (flecha roja intensa apuntando casi verticalmente hacia abajo).
Observando el gráfico generado se ve que las otras métricas influyen menos en este eje (tienen una componente horizontal más dominante) pero sí que son relevantes y aportan algo de valor real.
En cuanto a las interacciones entre estas, el rating promedio está correlacionado positivamente con el **precio** (a mayor precio, mayor rating promedio tendrá) y negativamente correlacionado con la **longitud promedio del texto** y con el **número de reseñas** (a mayor calidad, menor número y longitud de reseñas).
En resumen, la Dimensión 2 captura la calidad de los productos. Se puede establecer que, de vez en cuando, a mayor precio, mayor será la calidad. Por tanto, al subir el precio, menos gente tiene acceso a estos productos, por lo tendrá un menor número de reseñas y menor longitud de estas (ya que hay menos quejas acerca del producto).

```{r}
# 1. Reconstruimos los datos usando SOLO las Dimensiones 1 y 2 (Generamos la sombra 2D)
datos_sombra_2d <- acp$x[, 1:2] %*% t(acp$rotation[, 1:2])

# 2. Usamos TU código exacto sobre estos datos
cor(datos_sombra_2d) |>
  corrplot(method = "number", type = "upper",
           col = colorRampPalette(c("#BB4444", "#EE9988", "#FFFFFF", "#77AADD", "#4477AA"))(200))
```
En este gráfico que relaciona las correlaciones se puede ver ilustradas las correlaciones a las que me refería cuando proyectamos nuestras métricas en un espacio bidimensional.

***

### Justificación de la retención de varianza — Scree Plot

```{r}
# Varianza explicada
fviz_eig(acp,
         addlabels = TRUE,
         choice = ("variance"),
         ylim = c(0, 70),
         title = "Scree Plot - Varianza Explicada")

#Varianza explicada por PC1 y PC2
resumen_acp$importance[3,2] * 100

#Varianza explicada por PC1, PC2 y PC3
resumen_acp$importance[3,3] * 100
```

Proyectar los datos en dos dimensiones captura una varianza aproximada del **55%**, es decir, recoge el 55% de las diferencias presentes en el conjunto de datos. Si se realizase una representación 3D, la varianza capturada ascendería hasta el **79%**.

***

### Criterio de Kaiser

```{r}
# Autovalores
# Mediante la documentación en r averiguo el campo choice de esta función
fviz_eig(acp,
         choice = "eigenvalue",
         addlabels = TRUE,
         ylim = c(0, 2),
         title = "Scree Plot - Criterio de Kaiser") +
  # Línea de corte de Kaiser en y = 1
  geom_hline(yintercept = 1, linetype = "dashed", color = "red", linewidth = 1)
```

**El criterio de Kaiser establece que solo aportan valor real las componentes cuyo autovalor asociado sea mayor que 1.** Dado que PC1 y PC2 superan dicho umbral y PC3 queda por debajo, se retienen las 2 primeras componentes. Aunque con 3 se capturaría el 79% de la varianza, el criterio de Kaiser penaliza PC3 al no aportar más información de la que contendría una variable original estandarizada (con varianza/autovalor 1). El problema con este criterio es que cuando tiene pocas variables tiende a retener muy pocas. Aquí se puede apreciar muy bien esto mismo ya que no hay un claro codo pero el criterio establece que solo nos quedemos con las dos primeras dimensiones.