```{r}
#| label: setup
#| message: false
#| warning: false

set.seed(1234)
library(tidyverse)
library(data.table)
library(factoextra)
library(patchwork)
library(corrplot)
```


Carga del dataset
```{r}
datos_amazon <- fread("datos/Reviews.csv")
```


# Bloque I. Análisis de Componentes Principales (PCA)

Tarea: Reducción de dimensionalidad. Construir una tabla de métricas por producto (Rating promedio,
número de reseñas, precio, longitud promedio del texto de la reseña)

```{r}
summary(datos_amazon)

tabla_metricas <- datos_amazon |>
  group_by(ProductId) |>
  summarise(
    rating_promedio = mean(Score, na.rm = TRUE),
    numero_de_reseñas = n(),
    votos_utiles = sum(HelpfulnessNumerator, na.rm = TRUE),
    votos_totales = sum(HelpfulnessDenominator, na.rm = TRUE),
    #Con este if_else prevengo posibles valores faltantes
    precio = if_else(votos_totales == 0, 0, votos_utiles / votos_totales),
    longitud_promedio_texto = mean(str_length(Text), na.rm = TRUE)
  ) |> 
  select(ProductId,  rating_promedio, numero_de_reseñas, precio, longitud_promedio_texto) |>
  drop_na()


tabla_metricas_sin_productID <- tabla_metricas |> select(-ProductId)
  
  
head(tabla_metricas)
str(tabla_metricas)
```

Análisis: Aplicar PCA para reducir estas variables a 2 o 3 componentes principales.

```{r}
cor(tabla_metricas_sin_productID) |> 
  corrplot(method = "number", type = "upper", 
           col = colorRampPalette(c("#BB4444", "#EE9988", "#FFFFFF", "#77AADD", "#4477AA"))(200))
```
Las variables estan extremadamente poco correlacionadas entre sí.

```{r}
acp <- prcomp(tabla_metricas_sin_productID, center = TRUE, scale = TRUE)

# Varianza explicada
fviz_eig(acp, addlabels = TRUE, ylim = c(0, 70), title = "Scree Plot")
# Contribuciones a las dos primeras componentes
fviz_pca_var(acp, col.var = "contrib", 
             gradient.cols = c("#00AFBB", "#E7B800", "#FC4E07"),
             repel = TRUE, title = "Variables y sus contribuciones")


summary(acp)

```
Como se puede ver en la Cumulative Proportion esa es la varianza explicada con 2 y 3 componentes principales

Interpretación: ¿Qué representan los ejes? (Ej: ¿El PC1 separa productos “Premium” de “Ventas Masivas”?). Debéis justificar la retención de varianza con un Scree Plot. Si solo hay código no se evalúa,
debéis ir extrayendo conocimiento en cada paso, interpretad, analizad resultados. Justificad la retención de varianza mediante el criterio de Kaiser o el gráfico de sedimentación, e interpretad qué
significan físicamente los nuevos ejes.

