```{r}
#| label: setup
#| message: false
#| warning: false

set.seed(123)
library(igraph)    
library(tidygraph) 
library(ggraph)    
```

## Bloque II. Análisis de Redes Sociales (SNA)

Una vez reducida la dimensionalidad, pasaréis a modelar el ecosistema de consumo como una red
compleja bidimensional.


## Bloque II. Análisis de Redes Sociales (SNA)

Una vez extraídas las dimensiones latentes en el Bloque I, pasamos a modelar el ecosistema de consumo como una red compleja. En este enfoque, asumimos que los productos no existen de forma aislada: su relevancia y éxito también vienen determinados por cómo los usuarios navegan y consumen dentro de la plataforma.

### 1. Construcción de la Red y Justificación del Umbral (N)

Para construir nuestra red de productos, partimos de un grafo bipartito (Usuarios y Productos). Al realizar la proyección unimodal, conectamos dos productos si han sido reseñados por los mismos usuarios. 

Dado el volumen masivo de datos de Amazon, conectar productos que comparten un solo usuario ($N=1$) generaría un grafo excesivamente denso (conocido visualmente como "bola de pelo"), lo cual es ineficiente computacionalmente y aporta poco valor analítico. Por ello, **he optado por establecer un umbral de coparticipación de $N \ge 2$**. Esto asegura que las aristas representen verdaderos patrones de consumo conjunto y reduce drásticamente la densidad de la red, eliminando conexiones ruidosas o causales.

```{r}
# 1. Blindamos los identificadores añadiendo prefijos para evitar colisiones
dt_red <- datos_filtrados[, .(
  UserNode = paste0("U_", UserId), 
  ProductNode = paste0("P_", ProductId)
)]

# 2. Creamos el grafo bipartito y lo proyectamos
grafo_bipartito <- graph_from_data_frame(dt_red, directed = FALSE)
V(grafo_bipartito)$type <- grepl("^U_", V(grafo_bipartito)$name)

# La proyección 2 corresponde a los productos (type = FALSE)
proyecciones <- bipartite_projection(grafo_bipartito)
grafo_productos <- proyecciones$proj2

# Convertimos a tbl_graph para aprovechar la manipulación de datos estructurada
grafo_tidy <- as_tbl_graph(grafo_productos) |>
  
  # A. FILTRADO DE ARISTAS (Umbral N >= 2)
  activate(edges) |>
  filter(weight >= 2) |> 
  
  # B. CÁLCULO DE MÉTRICAS TOPOLÓGICAS
  activate(nodes) |>
  # Limpiamos los nodos que se hayan quedado aislados tras el filtrado de aristas
  filter(!node_is_isolated()) |> 
  mutate(
    pagerank = centrality_pagerank(),
    betweenness = centrality_betweenness(),
    grado = centrality_degree(),
    comunidad = as.factor(group_louvain()),
    
    # Calculamos el K-Core para el filtrado visual posterior
    k_core = node_coreness()
  )

# Filtrado inteligente para visualización
grafo_visual <- grafo_tidy |>
  activate(nodes) |>
  filter(k_core >= 3)

# Ploteo de la red
# Se utiliza el layout "stress" (MDS) por su estabilidad computacional en grafos medianos
ggraph(grafo_visual, layout = "stress") + 
  # Transparencia de aristas mapeada a los usuarios compartidos (peso)
  geom_edge_link(aes(alpha = weight), color = "gray70", show.legend = FALSE) +
  # Tamaño del nodo por PageRank y color por Comunidad de Louvain
  geom_node_point(aes(color = comunidad, size = pagerank), alpha = 0.9) + 
  scale_size_continuous(range = c(1, 8), guide = "none") + 
  theme_graph() +
  labs(
    title = "Ecosistema de Consumo en Amazon (Red de Productos)",
    subtitle = "Tamaño: PageRank | N >= 2 usuarios en común | Núcleo K-core >= 3"
  ) +
  theme(legend.position = "none")